最高法院刑事判決　　　　　　一○○年度台上字第五一六○號
上　訴　人　台灣高等法院檢察署檢察官
被　　　告　楊守農
上列上訴人因被告偽造有價證券案件，不服台灣高等法院中華民
國一００年七月十三日第二審更審判決（一００年度上更(一)字第
七七號，起訴案號：台灣台北地方法院檢察署九十七年度偵字第
一０三六號），提起上訴，本院判決如下：
    主  文
原判決關於偽造有價證券部分撤銷，發回台灣高等法院。   
    理  由 
本件原判決以公訴意旨略稱：被告楊守農於不詳時地，偽刻達盛
農業有限公司（下稱達盛公司）及該公司負責人林俊宏之印章，
蓋在達盛公司於民國九十四年一月二十五日失竊之票號BR0000
000、BR0000000、BR0000000 號空白本票上，於九十四年六
月初，在台北市○○路一三七巷一四號四樓交給不知情之陳盈宏
、李金隆使用，陳盈宏交給洪鼎翔、陳慧姬、陳進興等人，由該
人向銀行提示，經銀行發覺通報而查獲等情。因認被告涉犯刑法
第二百零一條第一項之罪嫌等情。經審理結果，認不能證明被告
犯罪，因而撤銷第一審之科刑判決，改判諭知被告無罪（被告涉
犯刑法第三百二十一條第一項第一、二款之加重竊盜罪部分，原
審法院之前審於九十九年十一月二十五日以九十八年度上訴字第
一七六二號判決無罪後，已告確定）。固非無見。
惟查：審理事實之法院，應綜合調查所得之一切直接、間接證據
，本於職權定其取捨，依自由心證而為事實之判斷，且此項自由
判斷職權之運用，應受客觀存在之經驗法則與論理法則之支配，
非可自由任意為之，否則即屬違法；又證據雖已調查，如尚有其
他必要部分未予調查，仍難遽為被告有利或不利之認定，倘有應
調查之證據未予調查，率行判決，其判決當然違背法令。依卷內
資料，被告於檢察官偵查時曾當場書寫文字與阿拉伯數字（見偵
字第一六一一號卷第十六頁以下）。被告於第一審坦承系爭、
本票（見偵字第一０五０九號卷第五十七、四十二頁）內之「
萬」、「伍」、「整」、「6」、「9」、「元」、「仟」等字跡
，與其上揭親筆寫的筆跡類似（見一審卷第四十四頁），且第一
審法院勘驗被告親筆書寫之筆跡與、本票上字跡，認除「參
」及「6」「9」以外之阿拉伯數字，因筆畫不同，或無其他相關
數字可供參酌以外，其餘應屬同一人之筆跡，第一審法院並訊問
被告對此勘驗結果有何意見，被告答稱「無意見」，有審判筆錄
在卷可稽（見一審卷第四十四頁背面）。而被告供稱系爭三張本
票係李國棟欲向其借款、或向其購買電腦、或李國棟聲稱達盛公
司欲向其購買十幾台電腦，先以本票向其換現等原因，交付給伊
等語。然李國棟已多次到庭作證，堅決否認其事（見一審卷第九
十九頁以下、原審更(一)卷二第五頁以下）。被告又辯稱李國棟交
付、本票給伊時，伊有交給莊瑞麟，請莊瑞麟去查該票據的
銀行信用等語，惟證人莊瑞麟亦否認有此事實（見偵字第一０五
０九號卷第二０六頁、一審卷第七十一頁）。上情如果無訛，被
告持有他人失竊之數張本票，而未能合理說明其來源，且似未獲
發票人達盛公司及林俊宏之授權，竟得於本票上自行書寫票面金
額或發票日、到期日等，再交付他人作為其購買電腦或汽車之價
金，能否謂被告未偽造，或行使偽造本票？即非無疑。又竊取他
人空白票據者，有可能自行偽造票據並使用，亦有可能交給他人
偽造、使用，且偽造票據之人，於偽造後以自己名義行使該票據
，事所常有，此均公眾周知之事實。原判決僅以無證據證明被告
犯竊盜罪，即推認被告對該本票係遭竊後經偽造之事不知情，而
為被告有利之論斷，亦難謂合於證據法則。本件實情如何，攸關
被告犯罪成立與否，基於公平正義之維護，自有調查之必要性。
原審未詳加調查釐清，遽行判決，有證據調查未盡之違失。上訴
意旨指摘原判決不當，非無理由，應認關於偽造有價證券部分仍
有撤銷發回更審之原因。被告涉犯刑法第三百二十一條第一項第
一、二款之加重竊盜罪部分，早經原審法院九十八年度上訴字第
一七六二號判決無罪確定，原審就此部分重為無罪判決，案經發
回，宜併注意及之。
據上論結，應依刑事訴訟法第三百九十七條、第四百零一條，判
決如主文。
中    華    民    國  一○○  年    九    月  二十二  日
                      最高法院刑事第十庭
                          審判長法官  賴  忠  星  
                                法官  呂  丹  玉  
                                法官  吳      燦  
                                法官  蔡  名  曜  
                                法官  葉  麗  霞  
本件正本證明與原本無異
                                      書  記  官  
中    華    民    國  一○○  年    九    月  二十六  日
                                                       s